【裁判字號】    89,上易,145
【裁判日期】    890215
【裁判案由】    傷害
【裁判全文】
臺灣高等法院臺中分院刑事判決          民國八十九年度上易字第一四五號
    上  訴  人  臺灣臺中地方法院檢察署檢察官
    被      告  甲○○
右上訴人因被告傷害案件，不服台灣台中地方法院中華民國八十八年十二月八日第一
審判決（民國八十八年度易字第三四二六號，起訴案號：台灣台中地方法院檢察署民
國八十八年度偵字第二一二六八號），提起上訴，本院判決如左：
    主      文
原判決撤銷。
甲○○傷害人之身體，處拘役肆拾日，如易科罰金，以佰元折算壹日。
    事      實
一、甲○○與乙○○係鄰居，於民國（下同）八十八年九月二日上午十一時左右，在
    乙○○位於台中縣太平市○○路二四五巷二三號住處前，二人因乙○○之母焚燒
    紙錢而紙灰飄到甲○○毗鄰二一號住處前造成髒亂之細故發生口角，竟進而互毆
    ，甲○○則基於普通傷害之犯意，徒手毆打乙○○之臉部一拳，致乙○○因而受
    有左眼眼臉瘀血合併結膜下出血等傷害。
二、案經乙○○訴由臺灣臺中地方法院檢察署檢察官偵查起訴及移送原審法院併辦（
    八十八年度偵字第二一六九三號）。
    理      由
一、訊據被告甲○○（下稱被告）對於其有於前揭時地出手毆打告訴人乙○○（下稱
    告訴人）一拳，致告訴人受傷等情，固坦承不諱，惟辯稱：渠係出於防衛始出手
    云云。惟查：右揭事實，業據告訴人於檢察官偵查中指述明確，並有臺灣省立臺
    中醫院診斷證明書二紙在卷可資佐證。被告雖主張渠係出於防衛云云，然其於原
    審法院審理時已自承本件之發生係因其與告訴人二人口角後，其先出手推了告訴
    人一把所致等語，足見本件係被告先出手，始遭告訴人之攻擊，自與正當防衛之
    要件有別，本件應係互毆，被告所辯當係事後卸責之詞，當不足採信。本件事證
    已臻明確，被告之前開犯行，已足證明。
二、核被告所為，係犯刑法第二百七十七條第一項之傷害罪。原審予被告論罪科刑，
    固非無見，然查被告於犯罪後迄未與告訴人達成和解，此為被告所坦認，而告訴
    人對被告本件傷害行為至今尚未能釋懷猶聲請檢察官上訴，是原審法院僅以被告
    前未曾受有期徒刑以上刑之宣告，有臺灣臺中地方法院檢察署刑案資料查註紀錄
    表及原審法院被告全國前案紀錄表在卷可按，即併予宣告被告緩刑二年，尚有未
    洽。檢察官循告訴人之請求提起上訴謂：被告於本案審理中對告訴人為不實之指
    控，且被告打傷告訴人左眼，左眼視力衰退○‧○四，看東西模糊不清，且告訴
    人從事夜間工作，造成夜間視力不便，故原審判處被告拘役四十日，尚屬過輕云
    云，雖其未併提出告訴人遭被告毆傷前，其左眼視力之情形資料，俾證明告訴人
    之左眼視力確因本案傷害造成衰退，但原判決既有上述未洽之處，自應由本院將
    原判決撤銷改判。爰審酌被告前無犯罪紀錄，有本院被告全國前案紀錄表存卷足
    稽，素行良好，但其竟因焚燒紙錢細故而與告訴人發生口角，進而毆打告訴人受
    傷，惟告訴人受傷害程度非重，且被告雖未與告訴人達成民事損害賠償之和解，
    然其於犯罪後隨即將告訴人送醫就診並負擔醫藥費（此業據被告及告訴人陳述明
    確在卷）及其犯罪後未能完全坦承犯行之態度等一切情狀，仍量處如主文第二項
    所示之刑，並諭知以三百銀元折算一日之易科罰金折算標準，以示懲儆。
據上論斷，應依刑事訴訟法第三百六十九條第一項前段、第三百六十四條、第二百九
十九條第一項前段，刑法第二百七十七條第一項、第四十一條，罰金罰鍰提高標準條
例第一條前段，第二條，判決如主文。
本案經檢察官丙○○到庭執行職務。
中      華      民      國    八十九     年       二      月    十五    日
                                  臺灣高等法院臺中分院刑事第三庭
                                        審判長法  官  方  艤  駐
                                              法  官  王  德  麟
                                              法  官  吳  信  銘
右正本證明與原本無異。
不得上訴。
                                              書記官  柯  孟  伶
中      華      民      國    八十九     年       二      月     十七   日
附錄本案論罪科刑法條：
刑法第二百七十七條第一項：傷害人之身體或健康者，處三年以下有期徒刑、拘役或
一千元以下罰金。
                                                                        Ｈ


司法院資訊處製作；財團法人民間司法改革基金會備份。
